【裁判字號】    98,聲,12
【裁判日期】    980601
【裁判案由】    聲請回復原狀
【裁判全文】
臺灣板橋地方法院刑事裁定                98年度聲字第12號
聲  請  人
即抗 告 人  甲○○
上列聲請人因違反道路交通管理處罰條例案件，不服本院97年10
月31日交通事件之裁定（97年度交聲字第2724號），於逾抗告期
間後聲請回復原狀，並補行抗告，本院裁定如下：
    主      文
聲請及抗告均駁回。
    理      由
一、聲請意旨略以：聲請人約莫於民國97年11月12日至同年月14
    日期間接獲法院送達之97年度交聲字第2724號裁定正本，原
    本預定於法定5 日內提出抗告，豈知聲請人於97年11月15日
    晚間11時30分許遭不明酒醉人士撞擊，致聲請人雙腿開放性
    骨折，迄至今日具此狀時仍住院治療中，因而遲誤抗告期間
    ，為此聲請回復原狀，並補提抗告狀等語。
二、按交通事件之抗告程序除準用刑事訴訟法有關之規定外，並
    準用道路交通案件處理辦法異議及裁定程序章之規定，道路
    交通案件處理辦法第26條定有明文。又抗告期間，除有特別
    規定外，為5 日，自送達裁定後起算，刑事訴訟法第406 條
    前段有明文規定。此項抗告之期間既無特別規定，依上開說
    明，自為5 日。次按非因過失，遲誤上訴、抗告或聲請再審
    之期間，或聲請撤銷或變更審判長、受命推事、受託推事裁
    定或檢察官命令之期間者，於其原因消滅後5 日內，得聲請
    回復原狀，又回復原狀之聲請，由受聲請之法院與補行之訴
    訟行為合併裁判之，刑事訴訟法第67條第1 項、第69條第1
    項，分別定有明文。又按不守期限之原因，必限於不能歸責
    於當事人者，始得聲請回復原狀；聲請回復原狀，依法本以
    當事人非因過失不能遵守期限者為限，所謂非因過失，係指
    逾期之緣由非可歸責於當事人而言，最高法院著有18年抗字
    第148 號、21年度抗字第169 號判例足資參照。再依最高法
    院28年抗字第63號判例意旨「抗告意旨謂，民聲請再審，於
    接受裁定之次日，即染病十餘日不省人事，致遲誤抗告期間
    ，當時延醫診治有藥方可憑，應請回復原狀云云，如果所稱
    病重不省人事，不能以本人之意思踐行訴訟上必要之行為，
    致遲誤法定抗告期間，尚難謂其遲誤由於自己之過失，原審
    於抗告人所稱情形果否屬實，未加調查，僅以此項抗告並非
    不可遣人代行，即認其聲請為無理由，裁定駁回，自屬不合
    。」執此，當事人如因生病之緣由而致遲誤時間者，應視其
    於生病期間是否已達病重不省人事，致不能以本人之意思踐
    行訴訟上必要行為，否則如仍非不能以本人之意思或其他方
    法依期上訴，則其遲誤期間，自不得謂無過失。
三、經查，聲請人甲○○住所地設於臺北縣土城市○○路29巷39
    號，業經聲請人於所提之聲明異議狀、聲請回復原狀、抗告
    狀中記載甚明。而本院97年度交聲字第2724號交通事件裁定
    ，業於97年11月13日送達於聲請人之上址後，係由聲請人本
    人收受，此有送達證書1 紙足憑，則前揭本院97年交聲字第
    2724號交通事件裁定於其收受之日即生送達之效力，故聲請
    人自應於5 日之法定期日屆滿即97年11月18日前提出抗告（
    本件無須加計在途期間），始為合法。惟聲請人遲至98年1
    月5 日始提起抗告，有抗告狀在卷可參，其顯已逾抗告期間
    。至聲請人雖以其於收受本院上揭交通事件裁定後，即因車
    禍而住院治療，因而遲誤上訴期間為由，據以聲請回復原狀
    合併提起抗告，並提出馬偕紀念醫院淡水分院診斷證明書1
    紙為佐。然經審酌聲請人所提出之診斷證明書內容，聲請人
    固於97年11月16日因車禍急診住院，惟其住院當時之受傷情
    形係「右側脛腓骨開放性骨折、右足踝開放性骨折併皮膚壞
    死」，並未見其有因該次車禍而致意識模糊不清或不省人事
    之情形；另經本院再函詢馬偕紀念醫院，該醫院亦函覆本院
    表示：「病患於97年11月16日因車禍急診入院，當時意識清
    楚，其受傷為左脛骨腓骨開放性骨折，右腳蹠骨骨折及足踝
    跟部之巨大撕裂傷。97年11月16日入院當天進行手術清創傷
    口，雙腳骨外固定，及傷口縫合。97年12月3 日行右足傷口
    清創手術…。三、病人於97年11月16日入院到98年1 月5 日
    出院。」等語，有該醫院98年5 月29日馬院醫骨字第098000
    1935號函文可稽，顯然聲請人在住院期間均意識清楚，尚未
    達完全無法處理自己之事務或不能以本人之意思踐行訴訟上
    必要行為之程度，自可以自己意思委託他人代為其應為之訴
    訟行為，此再由聲請人於97年12月31日之住院期間猶可具狀
    向本院為本件回復原狀之聲請暨提起抗告，益足徵之。換言
    之，聲請人於收受前揭交通事件裁定後之尚未住院期間，及
    於住院治療期間，既均非不能以本人之意思或其他方法依期
    抗告，則其遲誤抗告期間，應認係可歸責於聲請人自身之過
    失所致。是聲請人以其因車禍住院而遲誤抗告期間，顯非正
    當理由，其回復原狀之聲請，於法不合，應予駁回；另其所
    提之抗告，仍因認已逾5 日之法定期間，不合法律上之程式
    ，自應併予駁回。
四、應依道路交通案件處理辦法第26條，刑事訴訟法第69條第1
    項前段、第408 條第1 項前段，裁定如主文。
中    華    民    國    98    年    6     月    1     日
                  刑事第十七庭  法  官  邱景芬
以上正本證明與原本無異。
如不服本裁定應於送達後5日內向本院提出抗告狀。
                                書記官  黃文儀
中    華    民    國    98    年    6     月    4     日


司法院資訊處製作；財團法人民間司法改革基金會備份。
